【裁判字號】    90,自,157
【裁判日期】    900518
【裁判案由】    詐欺
【裁判全文】
臺灣高雄地方法院刑事裁定                            九十年度自字第一五七號
    自  訴  人  丁○○
    被      告  乙○○
    被      告  丙○○○
右列被告等因詐欺案件，經自訴人提起自訴，甲○裁定如左：
    主  文
自訴駁回。
    理  由
一、按法院或受命法官於自訴案件第一次審判期日前訊問及調查結果，如認為案件有
    刑事訴訟法第二百五十二條至第二百五十四條之情形者，得以裁定駁回其自訴，
    同法第三百二十六條第三項定有明文。又按刑法上詐欺罪之成立，以意圖為自己
    不法之所有，以詐術使人將本人或第三人之物交付為要件；所謂以詐術使人交付
    ，必須被詐欺人因其詐術而陷於錯誤，若所用方法不能認為詐術，亦不致使人陷
    於錯誤，即不構成該罪（最高法院四十六年台上字第二六０號判例參照）。又債
    務人於債之關係成立後，如有債務不履行之情形，在一般社會經驗上可能之原因
    甚多，縱令出於惡意而有遲延給付或不為給付之情事，苟無足以證明其在債之關
    係發生時自始即故意藉此從事財產犯罪之積極證據，根據前揭規定，仍不得以債
    信違反之客觀事態，推定債務人原有詐欺取財之意。
二、本件自訴意旨略稱：被告乙○○、丙○○○二人於民國八十六年四月一日，以生
    意上急須周轉為由，共同在自訴人高雄縣路竹鄉○○路三七０號住處，向自訴人
    借款新臺幣（下同）二百五十萬元，雙方約定一年後償還，並由被告乙○○書立
    借據一紙，詎借款期限屆至後，延期一年，並再書立借據一紙，惟屆期被告仍拒
    不清償，並避不見面，因認被告等二人涉有刑法第三百三十九條第一項詐欺取財
    罪嫌云云。
三、甲○經查：本件自訴人指訴被告二人涉有詐欺取財犯行，雖據其提出被告乙○○
    書立之借據二紙附卷佐證，惟經甲○訊之自訴人關於被告有何施用詐術犯行一節
    時，自訴人並未具體指明被告有何施用詐術致其陷於錯誤之情節，僅答以：當初
    被告二人是到伊家借錢，對伊說他們現在經濟困難，要借二百五十萬元作生意上
    週轉之用等語，且訊據被告丙○○○固坦承有於被告乙○○向自訴人借款時同至
    上址，惟堅決否認有詐欺犯行，並辯稱：是乙○○向自訴人借款，伊只是替乙○
    ○匯利息給自訴人，利息付了一年多，當初乙○○是以經濟困難須款供生意上週
    轉為由向自訴人借款等語。由自訴人及被告丙○○○之陳詞可知，自訴人於借錢
    給被告時，明知被告經濟情況不好，本件自訴人之所以借錢予被告，非因被告二
    人施用詐術，致使其陷於錯誤而交付金錢。是被告二人所為自與刑法第三百三十
    九條第一項詐欺取財罪之犯罪構成要件有間，是本件應屬民事債務糾葛，甲○依
    訊問及調查證據結果，認自訴人所指被告二人所涉之詐欺犯行，犯罪嫌疑尚屬不
    足，依首開規定及說明，自應依法裁定駁回自訴。
據上論結，依刑事訴訟法第三百二十六條第三項、第二百五十二條第十款、裁定如主
文。
中      華      民      國      九十      年      五      月    十八    日
                                  臺灣高雄地方法院刑事第一庭
                                      法  官    郭佳瑛
右正本證明與原本無異。
如不服本裁定，應於判決送達後五日內，向甲○提出抗告狀。
                                      書記官    王美玲
中    華    民    國      九十      年      五      月      二十四      日


司法院資訊處製作；財團法人民間司法改革基金會備份。
